【裁判字號】    90,訴,1156
【裁判日期】    900820
【裁判案由】    偽造文書等
【裁判全文】
臺灣臺中地方法院刑事判決                          九十年度訴字第一一五六號
    公  訴  人  臺灣台中地方法院檢察署檢察官
    被      告  丙○○
右列被告因違反槍砲彈藥刀械管制條例等案件，經檢察官提起公訴（九十年度偵字第
六二九五號），本院判決如左：
    主      文
丙○○於公共場所未經可攜帶刀械，處有期徒刑肆月，如易科罰金，以參佰元折算壹
日；扣案之藍波刀壹把沒收。
被訴竊盜及行使偽造文書部分無罪。
    事      實
一、丙○○前於民國（下同）七十三年間有殺人未遂之犯罪紀錄，又於八十一、二年
    間因違反肅清煙毒條例、麻醉藥品管理條例案件，經台灣高等法院台中分院及本
    院，分別判處有期徒刑三年五月、三年八月確定，經合併執行，於一部執行後，
    於八十五年二月十五日假釋（八十二年七月二十六日入監、期滿日期為八十九年
    八月五日），嗣因於假釋期間內再犯違反肅清煙毒條例、麻醉藥品管理條例案件
    ，經本院分別判處有期徒刑一年八月、四月確定（經定執行刑為有期徒刑一年十
    月，尚未執行），前開假釋經撤銷，現執行剩餘刑期有期徒刑四年五月二十一日
    。其仍不知檢束行為，於前開假釋期間內某時，即未經許可非供正當使用，而無
    故持有具有殺傷力，經公告查禁之刀械藍波刀乙把。嗣於八十七年六月十八日下
    午五時許，丙○○駕駛原ＭＺ－五一三三號自用小客車，攜帶上開小客車經途台
    中縣沙鹿鎮○○路二七七號之公共場所前為警臨檢查獲，並於車內扣得上開藍波
    刀乙把。
二、案經台中縣警察局清水分局報告臺灣臺中地方法院檢察署檢察官偵查起訴。
    理      由
壹、有罪部分：
一、訊據被告丙○○對於在前開車內扣得上開藍波刀乙把之事實，固供承不諱。惟辯
    稱：上開小客車係伊於八十七年六月十八日被查獲那一天，在丁○○之住處向顏
    宏森所借的，伊並不知道車內有藍波刀，於警察查獲時才知道車內有藍波刀云云
    。惟查，被告於為警查獲時於警訊中稱：「我（指被告）於八十七年六月十八日
    上午六時許，向綽號「小牛」（即顏宏森）借的，當時他（指「小牛」）是將車
    子開到我家借給我的」等語（見臺灣台中地方法院檢察署八十七年度偵字第一二
  五五九號偵查卷第十三頁）。於八十七年七月二十四日同右檢察署檢察官偵查顏
    宏森被訴違反麻醉藥品管理條例案件偵查中稱：「約定借二天，第一天就被查獲
    了」等語（見同右檢察署八十七年度少年偵字第一六四號偵查卷第四十九頁背面
    ）。核與其於本院審理中稱：「伊向顏宏森說要拿衣服，一會兒就回來，沒有說
    何時要還，借的時侯是接近中午的時侯，是在丁○○的住家向顏宏森借的」等語
    （本院九十年六月十一日審理筆錄）。姑不論其後來所稱於丁○○住處向顏宏森
    借上開小客車是否屬實，然被告就還車的時間，借車的時間，均差距甚大。況參
    諸，被告於八十九年八月四日偵查中稱：「是我（指被告）私下向他（指顏宏森
    ）借，無法證明」等（見同右檢察署八十九年度偵字第一○九八八號偵查卷第四
    十三頁背面）。且被告前於多次警、偵訊中均未提出係在丁○○住處向顏宏森借
    車之證據，而突於本院審理中始提出此項證據。是丁○○於本院審理中之證詞，
    即難以遽為完全採信。衡諸被告就向顏宏森借車、還車之時間，前後之供述，矛
    盾甚大。是丁○○之於本院中有利於被告之證詞，應為被告事後臨訟串證之詞，
    自已無可採。又參以，顏宏森於軍事檢察官偵查時，亦均否認有借車予被告乙事
    （見同右檢察署八十八年度偵字第一二二八七號偵查卷所附之陸軍第十軍團司令
    部偵查卷）。是以被告向顏宏森借用上開小客車乙事，亦無法證明。是被告前開
    所辯，向顏宏森借車乙情，即無足採信。次查，姑不論被告係如何取得上開小客
    車之占有，然其持有前開扣案之藍波刀之事實，已足認定。而按，持有係指基於
    支配意思之事實上之支配關係。參以，當時查獲被告之員警李國源於偵查中稱：
    「藍波刀是在車內前面的座位上查獲的」等語（見同右檢察署八十九年度偵字第
    一○九八八號偵查卷第四十二頁背面）。而被告於同日偵查訊問中亦不否認（見
    同右偵查卷第四十三頁）。是被告辯稱，伊不知車內有藍波刀乙事，亦無足採信
    。而被告所持有之上開扣案之刀械，刀長二十七點四公分、刀柄長十點四公分、
    刀身長十七公分、刀背有鋸齒狀，核與內政部警政署於八十一年八月十日，以（
    ８１）臺內警字第八一八二二八一號函公告之圖例藍波刀相符，此有同右檢察署
    檢察官履勘現場筆錄可稽（附有照片）（見同右偵查卷第二十七、八頁）。是本
    件事證明確，被告犯行洵堪定。
二、按被告所持有之藍波刀既屬槍砲彈藥刀械管制條例第四條第一項三款所稱之刀械
    ，依該條例第五條規定，非經中央主管機關許可不得持有。是核被告於道路上之
    公共場所持有上開藍波刀，所為係違反槍砲彈藥刀械管制條例第十五條第二款之
    規定。公訴人認被告此部分所為，係犯槍砲彈藥刀械管制條例第十四條第三項之
    罪，尚有未洽，起訴法條應予變更。爰審酌被告前於七十三年間有殺人未遂之犯
    罪紀錄（原判處有期徒刑九年，嗣經減刑為有期徒刑四年六月，已於七十七年八
    月九日前減刑後假釋期期滿）（不構成累犯），又於八十一、二年間因違反肅清
    煙毒條例、麻醉藥品管理條例案件，經台灣高等法院台中分院及本院，分別判處
    有期徒刑三年五月、三年八月確定，經合併執行，於一部執行後，於八十五年二
    月十五日假釋（八十二年七月二十六日入監、期滿日期為八十九年八月五日），
    嗣因於假釋期間內再犯違反肅清煙毒條例、麻醉藥品管理條例案件，經本院分別
    判處有期徒刑一年八月、四月確定（經定執行刑為有期徒刑一年十月，尚未執行
    ），前開假釋經撤銷，現執行剩餘刑期有期徒刑四年五月二十一日之事實，有台
    灣台中地方法院檢察署刑案資料查註紀錄表及台灣高等法院被告全國前案紀錄表
    各乙份可稽，其於假釋期間內再犯本件犯行（既於假釋期間犯本件，即不構成累
    犯），足見不知檢束行為，品行不端，及犯罪之動機、目的、手段、犯罪情節、
    犯罪所生之危害尚非嚴重及犯罪後之態度等一切情狀，量處如主文所示之刑，並
    諭知易科罰金之折算標準。又扣案之上開被告所持有之藍波刀乙把係違禁物，爰
    依刑法第三十八條第一項第一款規定，諭知沒收，併予敘明。
貳、無罪部分：
一、公訴意旨另略以：被告意圖為自己不法之所有，並基於概括之犯意，先於八十七
    年二月十六日下午七時許，在台中縣沙鹿鎮○○路五五七號前，竊取被害人乙○○所有車牌號碼（下同）ＭＺ－五一三三號自用小客車，得手後，為懼他人發覺
    ，乃以壓克力偽造Ｈ七－六二五一號車牌二面懸掛於上開小客車上，而行使之。
    復於同年五月三十日十二時許，在台中縣沙鹿鎮福嘉巷口竊取被害人甲○○所有
    置於汽車內之醫院掛號證。嗣於同年六月十八日下午五時許，被告駕駛懸掛有上
    開以壓克力偽造Ｈ七－六二五一號車牌之原ＭＺ－五一三三號自用小客車為警在
    上開處所前臨檢查獲，並扣得被害人甲○○掛號證乙張及偽造之Ｈ七－六二五一
    號壓克力車牌二面等物。因認被告另連續涉有刑法第三百二十條第一項之竊盜罪
    及第二百十二條、二百十六條之行使偽造特種文書罪嫌云云。
二、按犯罪事實應依證據認定之，無證據不得推定其犯罪事實，刑事訴訟法第一百五
    十四條定有明文。而認定不利於被告之事實須依積極證據，茍積極證據不足為不
    利於被告事實之認定時，即應為有利於被告之認定，更不必有何有利之證據。又
    認定犯罪事實應依證據，為刑事訴訟法所明定，故被告否認犯罪事實所持之辯解，
    縱屬不能成立，仍非有積極證據足以證明其犯罪行為，不能遽為有罪之認定（最
    高法院三十年上字第八一六號、上字第一八三一號判例要旨參照）。
三、本件公訴人係以被告無法證明其所辯向訴外人顏宏森借用上開車輛，且於為警查
    獲時，上開車輛懸掛壓克力製之偽造Ｈ七－六二五一號車牌二面，於車內則扣得
    被害人甲○○醫院之掛號證乙張。訴外人顏宏森於另案軍事檢察官訊問時，亦否
    認涉有前開犯行，而認被告涉有右開竊盜及行使偽造特種文書等犯行。訊據被告
    丙○○堅決否認右揭犯行，辯稱：伊係於被查獲當日向訴外人顏宏森借得上開小
    客車，於借來時即已懸掛壓克力製之偽造Ｈ七－六二五一號車牌，並未竊取小客
    車、掛號證，亦未偽造車牌、懸掛車牌等語。經查，上開自用小客車、掛號證雖
    分別係被害人乙○○、甲○○失竊，而屬贓物，然刑法第三百四十九條第一、二
    項之贓物罪與第三百二十條第一項之竊盜罪，其客觀不法構成要件，顯有不同。
    按竊盜之客觀不法構成要件，係行為人破壞他人對物之持有，建立自己之持有關
    係之謂。而所謂持有，即事實上對於物之支配關係。然由公訴人於起訴書所載上
    開事由，依上判例要旨之說明及基於無罪推定之法則，至多僅能證明占有屬於贓
    物之上開小客車及醫院掛號證而已。並無從證明被告有破壞被害人二人對於前開
    車輛及掛號證持有之事實。而持有之來源可能係收受、故買等原因，不一而足。
    因之未能據此而推論破壞所有權人之持有關係。是若於被告已預見（即認知）上
    開物品係屬贓物之情形下，係屬構成贓物罪之問題，而非竊盜罪。是以單以被告
    無法證明取得上開小客車之事實，尚無足證明被告有何該當竊盜罪之不法構成要
    件之行為。從而雖被告上開向訴外人顏宏森借用上開車輛之事實，被告無法證明
    。然亦無從依此而推論被告涉有公訴人所指連續竊盜之犯行。另查，雖被告駕駛
    前開小客車為警臨檢查獲時，懸掛有以壓克力製之偽造Ｈ七－六二五一號車牌二
    面，然亦難以此遽為推論上開偽造之車牌係被告所偽造，進而被告所懸掛而行使
    之事實。此亦係基於被告不負舉證責任之無罪推定原則所使然。是亦難依此而認
    定，被告涉有公訴人所指偽造刑法第二百十二條之特種文書並行使之犯行。此外
    ，復查無其他積極證據，足以證明被告有公訴人所指之上開犯行，而證明其犯罪
    ，自應為被告就此二部分為無罪之諭知。
據上論斷，應依刑事訴訟法第二百九十九條第一項前段、第三百條、第三百零一條第
一項，槍砲彈藥刀械管制條例第十五條第二款，刑法第十一條前段、第四十一條第一
項、第三十八條第一項第一款，罰金罰鍰提高標準條例第二條，判決如主文。
中      華      民      國      九十    年      八      月      二十    日
                                            臺灣臺中地方法院刑事第三庭
                                                法    官  陳  添  喜
右正本證明與原本無異。
如不服本判決，應於送達後十日內向本院提出上訴狀（須附繕本），上訴於台灣高等
法院台中分院。
                                               書記官
中      華      民      國      九十    年 八      月      二十    日
附錄論罪科刑法條全文：
槍砲彈藥刀械管制條例第十五條：
未經許可攜帶刀械而有下列情形之一者，處有期刑徒二年以下有期徒刑：
一  於夜間犯之者。
二  於車站、埠頭、航空站、公共場所或公眾得出入之場所犯之者。
三  結夥犯之者。


司法院資訊處製作；財團法人民間司法改革基金會備份。
